臺灣高等法院高雄分院民事判決　九十三年度勞上字第五號
　　　上　訴　人　丁○○
　　　　　　　　　辛○○
　　　　　　　　　丙○○
　　　　　　　　　庚○○
　　　　　　　　　己○○
　　　　　　　　　乙○○
　　　　　　　　　甲○○
　　　訴訟代理人　徐豐益律師
　　　被 上 訴人　增誠企業有限公司
　　　法定代理人　戊○○
　　　訴訟代理人　蔡祥銘律師
當事人間請求給付資遣費事件，上訴人對於民國九十三年三月十九日臺灣高雄地方法
院九十三年度勞訴字第三號第一審判決提起上訴，本院於九十三年八月十一日言詞辯
論終結，判決如下：
    主    　文
上訴駁回。
第二審訴訟費用由上訴人負擔。
    事實及理由
一、本件上訴人主張：上訴人丁○○、辛○○、丙○○、庚○○、己○○、乙○○、
    甲○○於民國八十二年六月八日起受僱於訴外人瑩諮公司。被上訴人於八十八年
    一月間，標得經濟部工業局「大社、林園工業區安全與環境監測管理系統操作營
    運計畫」（以下簡稱系爭監測計畫）後，即承接訴外人瑩諮公司在系爭監測計畫
    工作之員工即上訴人等，並承諾概括承受瑩諮公司員工之年資及年假，故兩造間
    成立不定期之勞動契約。九十二年五月間，系爭監測計畫重新招標，由訴外人台
    灣檢驗科技股份有限公司（以下簡稱台灣檢驗公司）得標，被上訴人未得標，竟
    於九十二年七月一日傳真離職書予上訴人，脅迫上訴人簽署離職書。被上訴人因
    業務緊縮而終止兩造間之不定期勞動契約，依法應給付預告期間工資及資遣費予
    上訴人。為此，依勞動基準法第十一條、第十六條、第十七條請求被上訴人應給
    付上訴人丁○○新臺幣（下同）四十八萬九千五百元、給付上訴人辛○○三十五
    萬六千六百五十三元、給付上訴人丙○○三十三萬六千五百零一元、給付上訴人
    庚○○三十五萬六千四百九十九元、給付上訴人己○○三十四萬四千一百六十八
    元、給付上訴人乙○○三十五萬零三百五十元、給付上訴人甲○○二十八萬八千
    二百元，及均自九十二年七月一日起至清償日止按年息百分之五計算之利息等語
    。（原審判決上訴人全部敗訴）上訴聲明：求為判決：（一）原判決關於駁回上
    訴人之請求部分廢棄。（二）被上訴人應給付上訴人丁○○四十八萬九千五百元
    、上訴人辛○○三十五萬六千六百五十三元、上訴人丙○○三十三萬六千五百零
    一元、上訴人庚○○三十五萬六千四百九十九元、上訴人己○○三十四萬四千一
    百六十八元、上訴人乙○○三十五萬零三百五十元、上訴人甲○○二十八萬八千
    二百元，及均自九十二年七月一日起至清償日止按年息百分之五計算之利息。
    （三）第一、二審訴訟費用由被上訴人負擔。（四）請准供擔保宣告假執行。
二、被上訴人則以：兩造間之僱傭關係為定期契約，上訴人期滿自動離職，自不得請
    求資遣費及預告工資。又縱認兩造間係屬不定期僱傭關係，因上訴人均於九十二
    年六月三十日與訴外人台灣檢驗公司簽約，並約定上訴人自九十二年七月一日起
    至該公司工作，故上訴人係因受僱於訴外人台灣檢驗公司而主動離職，其未曾脅
    迫上訴人簽署離職書。又其未曾承諾概括承受上訴人在訴外人瑩諮公司工作期間
    之年資及年假，上訴人自不得請求其給付資遣費及預告工資等語置辯。答辯聲明
    ：求為判決：（一）上訴駁回。（二）第二審訴訟費用由上訴人負擔。（三）若
    受不利判決，請准供擔保免為假執行。
三、兩造不爭執事項：（一）上訴人係於九十二年六月中旬到下旬期間，陸續至訴外
    人台灣檢驗公司面試，及於九十二年六月三十日與台灣檢驗公司簽訂定期契約，
    復均於九十二年七月一日至台灣檢驗公司上班。（二）上訴人係於九十二年七月
    三日簽署離職書。
四、兩造爭執事項：本件上訴人係自動離職抑係被上訴人單方終止勞動契約？兩造間
    間係定期契約抑不定期契約？上訴人得否向被上訴人請求預告期間工資及資遣費
    ？得請求之金額為何？茲分述如下：
（一）按雇主依勞動基準法第十一條或第十三條但書規定終止勞動契約，如未依規定
      期間預告者，應給付預告期間之工資。又雇主依勞動基準法第十六條規定終止
      勞動契約，應依規定發給勞工資遣費，勞動基準法第十六條第二項、第十七條
      分別定有明文。依上開規定，僅於雇主終止勞動契約時，勞工始得請求預告期
      間之工資及資遣費，反之，若係勞工自動離職，則不得請求。
（二）查，被上訴人所標得之系爭監測計畫於九十二年六月三十日期滿，並由訴外人
      台灣檢驗公司得標。被上訴人未標得系爭監測計畫後，曾詢問包括上訴人在內
      之監測中心員工是否願意續留被上訴人公司工作等情，業據證人李俊青、盧家
      偉、李香蘭於原審證述明確，其中李香蘭又證稱：其前往台灣檢驗公司面試後
      ，並未被錄用，遂由被上訴人安排前往被上訴人總公司任職等語，顯見被上訴
      人詢問上訴人是否願意續留被上訴人處工作，並非僅係虛應其事而已，確有為
      願意留任之員工安插其他工作。而上訴人於被上訴人詢問留任意願時，並未表
      示願意續留乙節，為上訴人所不爭執，是被上訴人主張其確曾詢問上訴人是否
      願意轉往被上訴人總公司工作，而上訴人當時並未表同意，被上訴人並未終止
      與上訴人間之勞動契約等語，尚堪採信。
（三）次查，訴外人台灣檢驗公司函覆原審法院稱：上訴人係於九十二年六月中旬到
      下旬期間陸續至台灣檢驗公司面試，及於九十二年六月三十日與台灣檢驗公司
      簽訂定期契約，復均於九十二年七月一日至台灣檢驗公司上班等情，有該函文
      、考勤表、出勤紀錄、定期契約等在卷可稽（見原審卷第二九八頁、九十至一
      一七頁、一五０至一六三頁），且為兩造所不爭執，自堪認屬實。準此，上訴
      人既已於九十二年六月三十日與台灣檢驗公司簽約，並自九十二年七月一日起
      至該公司工作，則上訴人自無可能於同一時間，再為被上訴人提供任何勞務，
      足認上訴人自九十二年七月一日起即有終止其等與被上訴人間之勞動契約之意
      思，且依上訴人於九十二年七月三日簽署離職書之內容記載，離職日期係九十
      二年七月一日即其等開始受僱於訴外人台灣檢驗公司之日，而離職原因為「合
      約期滿、續留監測中心」等情，有離職書在卷可證（見原審卷第六三頁六九頁
      ），足見上訴人因自九十二年七月一日起受僱於標得系爭監測計畫之台灣檢驗
      公司，而終止其等與被上訴人間之勞動契約，是被上訴人主張上訴人欲留在原
      地工作，且已與台灣檢驗公司簽約，遂簽署離職書離職等語，尚堪採信。
（四）再查，上訴人主張其等簽立離職書，係因被上訴人以若不簽立離職書，即晚發
      六月份薪資脅迫云云，為被上訴人所否認。惟縱令屬實，亦難認「晚發九十二
      年六月份之薪資」等語，已達脅迫之程度，故上訴人之上開主張，不足採信。
      何況上訴人在九十二年七月三日簽署系爭離職書之前，即已於九十二年六月三
      十日與台灣檢驗公司簽約，並於九十二年七月一日正式至台灣檢驗公司上班，
      足見上訴人自九十二年七月一日起即有自被上訴人處離職之意，其等係在離開
      被上訴人公司後即九十二年七月三日始簽署系爭離職書，乃屬補辦九十二年七
      月一日起離職之手續，亦難謂係遭被上訴人脅迫始簽署離職書離職。
（五）另上訴人主張被上訴人於詢問上訴人留任意願時，並未明確表明將安插上訴人
      擔任何種工作，顯係以此迂迴方式行終止勞動契約之實云云，惟有關勞動條件
      之變更，乃雙方得自由約定之事項，在雙方意思表示尚未合致前，不得片面更
      動，是縱被上訴人當時並未明確表明欲將上訴人安插於何等職位，然就此勞動
      條件之變更，兩造仍得繼續協商，上訴人於兩造協商未果之前，即與訴外人台
      灣檢驗公司訂立勞動契約，且於九十二年七月一日至該公司工作，並於九十二
      年七月三日簽立離職書，終止與被上訴人間之勞動契約，可見兩造間之勞動契
      約係由上訴人單方面終止，故上訴人主張被上訴人係以迂迴之方式終止與上訴
      人間之勞動契約等情，尚屬無據。
（六）綜上，兩造間之勞動契約既係由上訴人主動終止，則不論兩造間係定期契約抑
      不定期契約，依前開勞動基準法第十六條第二項、第十七條之規定，上訴人均
      不得向被上訴人請求預告期間之工資及資遣費。
五、綜上所述，本件兩造間之勞動契約既係由上訴人主動終止，被上訴人即毋庸給付
    上訴人預告期間之工資及資遣費，是上訴人依勞動基準法第十六條、第十七條之
    規定請求被上訴人給付上訴人丁○○四十八萬九千五百元、上訴人辛○○三十五
    萬六千六百五十三元、上訴人丙○○三十三萬六千五百零一元、上訴人庚○○三
    十五萬六千四百九十九元、上訴人己○○三十四萬四千一百六十八元、上訴人乙
    ○○三十五萬零三百五十元、上訴人甲○○二十八萬八千二百元，及均自九十二
    年七月一日起至清償日止按年息百分之五計算之利息，均屬無據，不應准許。其
    假執行之聲請亦失所附麗，應併予駁回。原審為上訴人敗訴之判決，及駁回其假
    執行之聲請，並無不合。上訴意旨指摘原判決不當，求予廢棄改判，為無理由，
    應予駁回。
六、本件事證已臻明確，兩造其餘攻擊防禦方法於本件判決結果不生影響，故不再一
    一論述，併此明。
七、據上論結，本件上訴為無理由，依民事訴訟法第四百四十九條第一項、第七十八
    條、第八十五條第一項前段，判決如主文。
中　　　華　　　民　　　國　　九十三　　年　　　八　　　月　　　十九　　日
                                                民事第三庭
~B1審判長法　官　張國彬
~B2　　　法　官　謝靜雯
~B3      法　官　鄭月霞
正本係照原本作成。
如對本判決上訴，須於判決送達後二十日內向本院提出上訴狀，其未表明上訴理由者
，應於上訴後二十日內向本院提出上訴理由書（均須按他造當事人之人數附繕本）。
上訴時應提出委任律師或具有律師資格之人之委任狀，並依附註條文規定辦理。
中　　　華　　　民　　　國　　九十三　　年　　　八　　　月　　十九　　　日
~B法院書記官　魏文常
附註：
民事訴訟法第四百六十六條之一：對於第二審判決上訴，上訴人應委任律師為訴訟代
理人，但上訴人或其法定代理人具有律師資格者，不在此限。
上訴人之配偶、三親等內之血親、二親等內之姻親，或上訴人為法人、中央或地方機
關時，其所屬專任人員具有律師資格並經法院認適當者，亦得為第三審訴訟代理人。
第一項但書及第二項情形，應於提起上訴或委任時釋明之。
